【裁判字號】    99,台抗,890
【裁判日期】    991118
【裁判案由】    聲請假扣押強制執行聲明異議
【裁判全文】
最高法院民事裁定              九十九年度台抗字第八九○號
再 抗告 人  泰昌鋼鐵工廠股份有限公司
法定代理人  李建忠
代  理  人  李明海律師
上列再抗告人因與相對人金豐富建設開發股份有限公司間聲請假
扣押強制執行聲明異議事件，對於中華民國九十九年九月十六日
台灣高等法院台南分院裁定（九十九年度抗字第七七號），提起
再抗告，本院裁定如下：
    主  文
再抗告駁回。
再抗告程序費用由再抗告人負擔。
    理  由
按對於抗告法院以抗告有理由而廢棄或變更原裁定之裁定，或以
抗告無理由而駁回抗告之裁定再為抗告，僅得以其適用法規顯有
錯誤為理由，民事訴訟法第四百八十六條第四項規定甚明。所謂
適用法規顯有錯誤，係指原法院就其取捨證據所確定之事實適用
法規顯有錯誤而言，不包括認定事實不當之情形在內。復依同法
第四百九十五條之一第二項準用同法第四百六十九條之一規定，
以同法第四百六十九條各款以外之事由再為抗告，須經第三審法
院之許可，而該許可，以從事法之續造、確保裁判之一致性或其
他所涉及之法律見解具有原則上重要性者為限，否則其再為抗告
自非合法。查再抗告人對於執行法院駁回其聲請假扣押執行之處
分聲明異議，經台灣台南地方法院（下稱台南地院）裁定駁回後
，其不服，提起抗告。原法院以：主管機關核發建造執照所載之
起造人，僅為聲請核發建照之人而已，未辦理建物第一次所有權
登記以前，房屋所有權屬於出資興建之原始建築人，非謂凡建造
執照所載之起造人，必為興建建物而原始取得其所有權之人。坐
落台南縣下營鄉○○○段二五二一之一地號等三十七筆土地上之
建物（下稱系爭建物）係由案外人漢唐國際興業股份有限公司（
下稱漢唐公司）出資興建，有漢唐公司為設定抵押權出具予訴外
人台灣銀行之承諾書及系爭建物建造執照附於台南地院九十七年
度執字第二九一一號執行卷可證，漢唐公司為系爭建物所有權人
。而該承諾書所附系爭建物現況照片已顯示當時建物主體結構已
竣工，僅門窗尚未裝設及內部裝潢尚未完成，然已足避風雨，可
達經濟上之使用目的，即成為獨立之不動產。依民法第七百五十
八條規定，須辦理所有權移轉登記，他人始能取得系爭建物之所
有權，不能以行政上變更起造人名義之方式，取得系爭建物之所
有權。故相對人、蔡國治，及葉鴻杰等人雖於民國九十七年七月
三十日間以行政上措施變更為起造人，仍不能取得所有權，此外
再抗告人並未提出相當之證據證明系爭建物主體結構曾為相對人
參與出資興建，其主張系爭建物為相對人所出資興建為不可採，
則執行法院依形式上審查認系爭建物為原始起造人漢唐公司所有
，據以駁回再抗告人假扣押執行之聲請，台南地院進而駁回再抗
告人之聲明異議，核無不合。因而維持台南地院所為駁回再抗告
人聲明異議之裁定，駁回其抗告，經核並無適用法規顯有錯誤之
情形。再抗告人再為抗告，仍執系爭建物係由相對人出資向其購
買鋼筋等興建完成，變更起造人時，漢唐公司尚未興建房屋，故
系爭建物應係屬相對人所有等陳詞，為其論據。核係屬認定事實
當否之問題，與適用法規是否顯有錯誤無涉，且無所涉及之法律
見解具有原則上重要性之情事。依前揭說明，自不應許可，其再
抗告難謂合法。
據上論結，本件再抗告為不合法。依強制執行法第三十條之一，
民事訴訟法第四百九十五條之一第二項、第四百八十一條、第四
百四十四條第一項前段、第九十五條、第七十八條，裁定如主文
。
中    華    民    國  九十九  年   十一   月   十八   日
                      最高法院民事第六庭
                          審判長法官  劉  福  聲  
                                法官  鄭  玉  山  
                                法官  劉  靜  嫻  
                                法官  袁  靜  文  
                                法官  李  慧  兒  
本件正本證明與原本無異
                                      書  記  官  
中    華    民    國  九十九  年   十一   月   三十   日
                                                      K

司法院資訊處製作；財團法人民間司法改革基金會備份。
